臺灣臺中地方法院刑事判決
109年度交簡上字第196號
上  訴  人  臺灣臺中地方檢察署檢察官
被      告  雷秉蒼


上列上訴人因被告過失傷害案件，不服本院臺中簡易庭108年度
中軍簡字第10號中華民國109年6月2日第一審簡易判決（聲請簡
易判決處刑案號：108年度偵字第16656號），提起上訴，本院管
轄之第二審合議庭判決如下：
    主    文
原判決撤銷。
雷秉蒼犯過失傷害罪，處拘役伍拾伍日，如易科罰金，以新臺幣
壹仟元折算壹日。緩刑貳年。
    犯罪事實
一、雷秉蒼於民國107年10月23日7時許，駕駛車牌號碼0000-00
  &0000; 號自用小客車，沿臺中市沙鹿區六路六街由北往南方
    向行駛
    ，嗣於同日7時30分許，駕駛上開車輛行經六路六街與南陽
    街交岔路口時，本應注意行至無號誌之交岔路口，少線道車
    應暫停讓多線道車先行，而依當時天候晴、日間自然光線、
    柏油路面乾燥、無缺陷、無障礙物，視距良好，客觀上並無
    不能注意之情事，竟疏未注意及此，即貿然左轉南陽路，適
    陳良鎮騎乘車牌號碼000-0000號普通重型機車搭載吳秀敏及
    陳○妮（98年生，姓名年籍詳卷），沿南陽路由東往西方向
    駛至該處，亦疏未注意行經無號誌交叉路口應減速慢行作隨
    時停車之準備，二車發生碰撞，致陳良鎮所騎乘之機車人車
    倒地，陳良鎮因而受有右側前胸壁挫傷、左右側性手肘擦傷
    、左右側性腕部擦傷、左右側性膝部擦傷、右側小腿擦
    傷及右肩關節唇上緣破裂等傷害，吳秀敏因而受有左右側性
    肩膀挫傷、右側食指開放性傷口及右側膝部開放性傷口等傷
    害，陳○妮因而受有右側手部擦傷、右側膝部表淺性損傷、
    右側足部表淺性損傷及左側踝部表淺性損傷等傷害。雷秉蒼
    肇事後，因報案人或勤指中心轉來資料未報明肇事人姓名，
    向據報前往現場處理之臺中市政府警察局清水分局清水交通
    分隊警員坦承為肇事人，而主動接受裁判。
二、案經陳良鎮及吳秀敏訴由臺中市政府警察局清水分局移請臺
    灣臺中地方檢察署檢察官偵查後聲請以簡易判決處刑。
    理    由
一、證據能力：
　　按刑事訴訟法第159條之5第1項規定：「被告以外之人於審
    判外之陳述，雖不符前4條之規定，而經當事人於審判程序
    同意作為證據，法院審酌該言詞陳述或書面陳述作成時之情
    況，認為適當者，亦得為證據。」，同條第2項規定：「當
    事人、代理人或辯護人於法院調查證據時，知有第159條第1
    項不得為證據之情形，而未於言詞辯論終結前聲明異議者，
    視為有前項之同意。」依其立法意旨，在於確認當事人對於
    傳聞證據有處分權，得放棄反對詰問權，同意或擬制同意傳
    聞證據可作為證據，屬於證據傳聞性之解除行為，如法院認
    為適當，不論該傳聞證據是否具備刑事訴訟法第159條之1至
    第159條之4所定情形，均容許作為證據，不以未具備該4條
    所定情形為前提（最高法院104年台上字第1879號判決意旨
    參照）。查本判決所引用下列各項以被告雷秉蒼以外之人於
    審判外之陳述為證據方法之證據能力，業經本院於準備程序
    及審判期日時予以提示並告以要旨，而公訴人及被告均未爭
    執證據能力，且迄本院言詞辯論終結前均未聲明異議。本院
    審酌該等資料之製作、取得，尚無違法不當之情形，且均為
    證明犯罪事實存否所必要，認為以之作為證據應屬適當，揆
    諸上開規定，自均具證據能力。又本判決所引用下列各項非
    供述證據，並無證據顯示係實施刑事訴訟程序之公務員違背
    法定程序所取得之證據，亦無顯有不可信之情況或不得作為
    證據之情形，故均具證據能力。
二、得心證之理由：
　㈠上開犯罪事實業據被告於本院準備程序及審理中供承不諱（
    見本院交簡上卷第197至199頁、第276頁），核與告訴人陳
    良鎮、吳秀敏之指訴相符，並有108年5月9日員警職務報告
    、陳良鎮、吳秀敏107年10月27日光田綜合醫院診斷證明書
    、陳○妮107年11月29日光田綜合醫院診斷證明書、道路交通
    事故現場圖、道路交通事故調查報告表㈠、㈡、被告道路交通
    事故當事人酒精測定紀錄表、陳良鎮道路交通事故當事人酒
    精測定紀錄表、道路交通事故談話紀錄表、道路交通事故初
    步分析研判表、車號、車籍及駕駛人資料、陳良鎮、吳秀敏
    、陳○妮歷次診斷證明書（見偵查卷第11頁、第27至55頁、
    第67頁、第93至123頁）；臺中市車輛行車事故鑑定委員會1
    09年5月15日中市車鑑字第1080008412號函暨檢附臺中市車
    輛行車事故鑑定委員會鑑定意見書（見本院中軍簡卷第167
    至171頁）；臺中市交通事件裁決處109年9月22日中市交裁
    管字第1090070376號函暨臺中市車輛行車事故鑑定覆議委員
    會覆議意見書、光田醫療財團法人光田綜合醫院109年10月9
    日（109）光醫事字第10900731號函暨檢附陳良鎮光田綜合
    醫院門診及急診病歷資料、臺中榮民總醫院109年12月16日
    中榮醫企字第1094204196號函暨檢附臺中榮民總醫院鑑定書
    （見本院交簡上卷第131至136頁、第141至162頁、第165至1
    67頁）等在卷可參，足認被告之任意性自白與事實相符，而
    堪採信。本案事證明確，被告犯行洵堪認定，應予依法論科
    。
三、論罪科刑：
　㈠新舊法比較：
　　按行為後法律有變更者，適用行為時之法律；但行為後之法
    律有利於行為人者，適用最有利於行為人之法律，刑法第2
    條第1項定有明文。查被告行為後，刑法第284條業於108年5
    月29日修正公布，並於同月31日生效施行。修正前刑法第28
    4條第1項前段規定：「因過失傷害人者，處6月以下有期徒
    刑、拘役或500元以下罰金。」，而修正後刑法第284條將該
    條原第2項刪除，至被告所犯罪名由第284條第1項前段改列
    為第284條前段，其規定修正為「因過失傷害人者，處1年以
    下有期徒刑、拘役或10萬元以下罰金。」。經比較新舊法之
    結果，修正後之過失傷害罪法定刑度較修正前提高，並無較
    有利於被告之情形，是被告上開犯行，依刑法第2條第1項前
    段規定，應適用行為時即修正前之刑法第284條第1項之規定
    論處。
　㈡所犯法條：
　　核被告所為，係犯修正前刑法第284條第1項前段之過失傷害
    罪。
　㈢罪數：
　　被告以一過失行為同時侵害告訴人陳良鎮、吳秀敏及其等之
    女陳○妮之身體健康法益，為同種想像競合犯，應依刑法第5
    5條之規定，從一情節較重之過失傷害罪處斷。
　㈣刑之加重減輕事由：
　　被告肇事後，在未經有偵查權之機關或公務員發覺前，主動
    向到場處理交通事故之警員承認其為肇事者而接受裁判，有
    臺中市政府警察局道路交通事故肇事人自首情形記錄表1紙
    在卷可參（見偵查卷第57頁），爰依刑法第62條前段規定減
    輕其刑。
四、原審認被告犯罪事證明確，予以論罪科刑，固非無見，惟告
    訴人陳良鎮因本案之交通事故尚受有右肩關節唇上緣破裂之
    傷害，有臺中榮民總醫院鑑定書附卷可參（見本院交簡上卷
    第167頁），原審判決漏未論及此部分之犯罪事實賠償事實
    ，尚有未合。公訴人以此為由提起上訴，其上訴非無理由，
    自應由本院將原審判決撤銷改判。
五、爰審酌被告疏未注意行至無號誌之交岔路口，少線道車應暫
    停讓多線道車先行，因而導致告訴人陳良鎮、吳秀敏及陳○
    妮受傷，惟考量本件告訴人陳良鎮亦有行經交岔路口未減速
    慢做隨時停車之準備之過失，且被告於本院審理中已坦承犯
    行，並得上開告訴人之諒解，具狀向本院請求從輕量刑並予
    被告緩刑宣告之機會，有刑事陳報三狀在卷可參（見本院交
    簡上卷第249至251頁），犯後態度尚稱良好。並衡以告訴人
    等所受傷勢狀況，及被告自陳之教育程度、職業及家庭經  
    濟狀況（見同上卷第277頁）等一切情狀，量處如主文所示
    之刑，並諭知易科罰金之折算標準。
六、末查，被告前未曾因故意犯罪受有期徒刑以上刑之宣告，有
    臺灣高等法院被告前案紀錄表1份存卷可參，其因一時疏忽
    ，致罹刑章，且犯後已坦承犯行，並得告訴人之諒解同意給
    予緩刑，已如前述，堪認被告頗具悔意，被告經此偵審教訓
    ，應知警惕而無再犯之虞，本院認本件宣告刑以暫不執行為
    適當，併予宣告緩刑2年，用啟自新。
據上論斷，應依刑事訴訟法第455條之1第1項、第3項、第369條
條第1項前段、第364條、第299條第1項前段，刑法第2條第1項前
段、第284條第1項前段（修正前）、第62條前段、第41條第1項
前段、第74條第1項第1款，刑法施行法第1條之1第1項、第2項前
段，判決如主文。
本案經檢察官卓俊忠聲請簡易判決處刑及提起上訴，檢察官溫雅
惠到庭執行職務。
中    華    民    國   110    年    9     月    30    日
                    刑事第十四庭審判長法  官  黃司熒
                                      法  官  許慧珍
                                      法  官  田雅心
以上正本證明與原本無異。
本件不得上訴。
                                      書記官  林雅慧
中　　華　　民　　國　　110 　年　　9 　　月　　30　　日
附錄本案論罪科刑法條全文：
中華民國刑法第284條（修正前）
因過失傷害人者，處6月以下有期徒刑、拘役或5百元以下罰金，
致重傷者，處1年以下有期徒刑、拘役或5百元以下罰金。
從事業務之人，因業務上之過失傷害人者，處1年以下有期徒刑
、拘役或1千元以下罰金，致重傷者，處3年以下有期徒刑、拘役
或2千元以下罰金。